臺灣高等法院刑事判決　　　　　　　　　　　　　　九十三年度上重訴字第四九號
　　上　訴　人　臺灣桃園地方法院檢察署檢察官
　　上　訴　人
　　即　被　告　己○○
　　選任辯護人　賴玉山　律師
　　　　　　　　姜宜君　律師
右上訴人因被告違反銀行法等案件，不服臺灣桃園地方法院九十三年度重訴字第一三
號，中華民國九十三年五月十八日第一審判決（起訴案號：臺灣桃園地方法院檢察署
九十二年度偵緝字第一一一九號），提起上訴，本院判決如左：
    主  文
原判決撤銷。
己○○共同法人行為負責人，違反非銀行不得經營收受存款業務之規定，處有期徒刑
玖年肆月，併科罰金新臺幣仟萬元，罰金如易服勞役，以罰金總額與陸個月之日數
比例折算。
    事  實
一、己○○與邱清安（另案由原審判處有期徒刑六年六月）、林長生（另案由原審判
    處有期徒刑六年二月）、芭西伊朋（另案由原審判處有期徒刑五年十月）、風冠
    全（另案由原審判處有期徒刑七年四月）等人，於民國九十年間，因見原住民經
    濟條件普遍不佳可資利用，乃提出「解決原住民家庭基本收入問題」、「挽回經
    濟上嚴重缺口」，「逐步完成希望工程」等口號，共同基於犯意之聯絡，雖均明
    知公平交易法第二十三條規定：「多層次傳銷，其參加人如取得佣金、獎金或其
    他經濟利益，主要係基於介紹他人加入，而非基於其所推廣或銷售商品或勞務之
    合理市價者，不得為之。」；亦均明知非依銀行法組織登記之銀行，不得經營收
    受存款業務，且不得收受投資或使加入為股東或其他名義，向多數人或不特定人
    收受款項或吸收資金，而約定或給付與本金顯不相當之紅利、利息、股息或其他
    報酬，其中己○○復意圖為自己不法所有，基於詐欺取財之概括犯意，乃共同發
    起籌組「原基財經管理規劃事業有限公司」（設址於桃園縣桃園市○○街二十九
    號一樓，下稱原基公司），對外宣稱「改善原住民生活經濟為宗旨」為詞，嗣並
    邀得與彼等有共同違反公平交易法及銀行法犯意聯絡之絲秀鳳（風冠全之妻，九
    十年五月間任會計助理，另案由原審判處有期徒刑四年）、庚○○（己○○、風
    冠全之外甥，另案由原審判處有期徒刑五年）、高貴香（另案由原審判處有期徒
    刑七年）、林隆清（邱清安之妻舅，另案由原審判處有期徒刑四年）、蔡青樺（
    另案由原審判處有期徒刑四年）、章明清（另案由本院判處有期徒刑四年）、林
    金稜（另案由本院判處有期徒刑四年）、高永昌（另案由原審判處有期徒刑四年
    ）等原住民，先後為下列行為：
    (一)己○○、邱清安、林長生、芭西伊朋、風冠全先於九十年五月間，共同推出Ａ
      方案之「天量會員招募」，並以多層次傳銷組織方式招募會員，同時許以高額
      之福利回饋金為誘因，鼓勵會員開始發展組織，其多層次傳銷之行銷方式為「
      會員繳交入會費新臺幣（下同）五百元（九十年七月一日後改為一千元，惟因
      公司制度紊亂，九十年六月間加入者，如江阿秀等人亦有繳交入會費一千元，
      又如夫妻一方為原住民，另一方申請成為會員者，入會金為一千五百元，詳如
      附表一）後，即可開始發展組織，第一代會員介紹三名會員，而該三名會員復
      均繳交會費，則第一代會員即可獲得一千五百元福利回饋金；第二代會員如每
      位再介紹三位會員發展至九人，而被招募之九位會員，仍按同樣方式繳交會費
      ，則該第一代會員即可領得四千五百元福利回饋金（九十年七月十日可請領五
      千五百元，九十年八月十日公司更改制度，收據雖記載扣除額五百元，惟實際
      有些會員有扣除五百元，實領四千元，有些會員則未扣除，仍領四千五百元）
      ，如此一再傳遞發展至第三代滿二十七人，則可領取一萬三千五百元福利回饋
      金（九十年七月十日，可請領一萬六千五百元【或一萬七千元，謝文賢部分】
      ，九十年八月十日以後，則扣除二千五百元之回饋金提撥，實發一萬一千元）
      ，介紹第四代滿八十一人，則可領取四萬零五百元福利回饋金（九十年七月十
      日可請領四萬七千元，同年八月十日以後，則扣除一萬元之安家額度提撥，實
      發三萬零五百元），介紹至第五代滿二百四十三人，當月即可領取十二萬一千
      五百元福利回饋金（九十年八月十日起，扣除五萬元之進階額度提存，實發七
      萬一千五百元，九十年十二月十日則改為實發五萬九千元），次月仍可領得七
      萬一千五百元福利回饋金（九十年十二月十日則改為實發五萬九千元），第三
      個月再領得五萬一千五百元福利回饋金（九十年十二月十日則改為實發五萬九
      千元），第四個月以後均按月領七萬一千五百元福利回饋金（九十年十二月十
      日則改為實發五萬九千元）」以誘使會員積極介紹會員加入，而所謂福利回饋
      金之來源即係以所收取之五百元或一千元會費支應，並供應公司管銷、行政設
      備費用，因而違反公平交易法所規定之多層次傳銷管理辦法之規定。
    (二)己○○繼復基於詐欺取財之概括犯意，於提出構想後，由風冠全企劃，經與邱
      清安、林長生、芭西伊朋等人討論定案，而與風冠全、邱清安、林長生、芭西
      伊朋共同基於違反銀行法之犯意聯絡，於九十年五月間，以上開「天量會員」
      為基礎，另向會員推出「金融商品投資」為名之Ｂ方案，報酬計算方式為，每
      位已成為天量會員者，若有投資意願，投入一個單位四萬元，並填寫「原基公
      司金融投資操作委託書」，即加入金融商品投資方案，且於該委託書上記載「
      淨利百分比」為每季百分之三十二、每半年百分之四十、每一年百分之四十四
      、每二年百分之四十八之獲利保證（即獲利獎金）。又該投資方案區分為信徒
      基金及教會基金，其獲利金如附表二所示（惟因制度紊亂，早期參加投資者如
      高貴香【九十年五月二十五日加入】、林慧娟【九十年六月一日加入】等人，
      雖投資四萬元，但每月領取四萬九千元獲利金，至九十年十月十五日始改為如
      附表二所示），又介紹會員參加Ｂ方案，亦可領取介紹獎金，自九十年五月間
      起至同年七月間止間，每介紹一人參加Ｂ方案可按月領取投資金額百分之三十
      之介紹獎金即一萬二千元，九十年八月間起至十月十四日止間，每介紹一人參
      加Ｂ方案，可領取投資金額百分之三十之介紹獎金即一萬二千元一次，迨至九
      十年十月十五日起，改為每介紹一人參加Ｂ方案，可領取投資金額百分之十五
      之介紹獎金即六千元（惟因制度紊亂，亦有領取七千元或五千元者）一次。
    (三)己○○、邱清安、林長生、芭西伊朋、風冠全等人後均成為原基公司之股東兼
      董事，由己○○自任董事長，為原基公司負責人，邱清安掌管行政部，負責行
      政宣導，己○○等人如有新方案或新政策推出，由其負責宣導轉告內部人員及
      會員；林長生掌管總務部，曾提供其在中國信託商業銀行桃園分行、世華聯合
      商業銀行桃園分行、華僑商業銀行桃園分行帳戶供原基公司使用，供原基公司
      會員加入Ａ、Ｂ方案時將入會費、投資金透過該等帳戶匯款至公司及原基公司
      發放會員之福利回饋金、獲利獎金、介紹獎金亦由公司會計子○○（己○○之
      妻，於九十年五月底至同年七月間擔任會計）或絲秀鳳透過該等帳戶匯給會員
      或公司及會員指定之人，另負責招募花蓮、臺東、宜蘭地區原住民加入原基公
      司；芭西伊朋掌管儲訓部，負責訓練公司新進人員瞭解Ａ、Ｂ方案等工作，並
      負責招募花蓮、臺東地區原住民參加原基公司；風冠全則兼任總經理，並負責
      企劃Ａ、Ｂ方案，並參加公司巡迴說明會，對外招募會員，並負責新竹、苗栗
      地區，彼等共同為法人行為負責人，利用公司名義，共同對外以Ｂ方案獲利優
      厚為號召而大量吸收資金，用以支應Ａ方案之福利回饋金及Ｂ方案之獲利獎金
      、介紹獎金。
    (四)絲秀鳳、庚○○、高貴香、林隆清、蔡青樺、章明清、林金稜、高永昌等原住
      民，亦與己○○等人共同基於犯意之聯絡，均明知多層次傳銷業務參加人取得
      獎金不得以介紹他人加入為主要來源，及亦均明知非依銀行法組織登記之銀行
      ，不得經營收受存款業務，且不得收受投資或使加入為股東或其他名義，向多
      數人或不特定人收受款項或吸收資金，而約定或給付與本金顯不相當之紅利、
      利息、股息或其他報酬，竟分別於九十年八月下旬某日、九十年六月十五日、
      九十年五月中旬某日、九十年五月下旬某日、九十年五月十八日、九十年五月
      下旬某日、九十年六月初某日、九十年六月二日起加入原基公司，且彼等除絲
      秀鳳擔任原基公司會計經理及高永昌擔任原基公司董事（經原基公司發佈為董
      事，惟公司尚未變更登記）外，均成為原基公司股東，己○○並自九十年六月
      間某日起至同年七月十日止間，陸續宣布章明清、林隆清、蔡青樺、庚○○、
      林金稜、高貴香為原基公司董事，九十年八月十日原基公司取得經濟部公司執
      照，並於同年九月間，將公司遷至桃園縣桃園市○○路○段二八十八號十三樓
      ，九十年八月間，己○○指派高貴香為原基公司總經理，負責在屏東招募當地
      之原住民加入原基公司，參加Ａ、Ｂ方案，並參與公司行政事務；章明清則掌
      管公司業務部，負責整理Ａ方案會員名單及校對，並負責招募臺北、臺東、花
      蓮地區原住民加入原基公司；林隆清掌管管理部，負責替原基公司招募職員，
      並負責招募花蓮、臺東地區原住民加入原基公司；蔡青樺負責公司業務推廣，
      並負責招募臺東地區原住民加入原基公司；庚○○掌管財務部，除提供其在華
      僑商業銀行桃園分行、華南商業銀行桃園分行、世華聯合商業銀行桃園分行、
      中國信託商業銀行桃園分行之帳戶供原基公司使用，並交由會計經理絲秀鳳保
      管，供原基公司會員加入Ａ、Ｂ方案時將入會費、投資金透過該等帳戶匯款至
      公司及原基公司發放會員之福利回饋金、獲利獎金、介紹獎金亦由絲秀鳳透過
      該等帳戶匯給會員或公司及會員指定之人，並負責公司財務進出；高永昌則為
      原基公司在宜蘭地區負責人，負責招募宜蘭地區原住民加入原基公司；林金稜
      掌管企劃組，負責公司制度之修改及會員資料之製作，並負責招募臺東、花蓮
      地區原住民加入原基公司；絲秀鳳為公司會計經理，負責向會員收取加入Ａ、
      Ｂ方案時之入會費、投資金，並發放福利回饋金、獲利金、介紹獎金予會員，
      彼等共同以Ａ方案為號召對外招募原住民參加原基公司，且同時為法人行為負
      責人與己○○、風冠全、邱清安、林長生、芭西伊朋等人共同對外以Ｂ方案獲
      利優厚為號召而大量吸收資金，用以支應Ａ方案之福利回饋金及Ｂ方案之獲利
      獎金、介紹獎金；同年十月十三日原基公司在屏東成立分公司（址設屏東縣潮
      州鎮○○街二十三號），公司負責人己○○指派高貴香為屏東地區負責人，負
      責推展屏東分公司之業務。高貴香並提供其在世華聯合商業銀行屏東分行、臺
      灣土地銀行潮州分行、屏東潮州鎮郵局、高雄區中小企業銀行潮州分行等帳戶
      供原基公司使用，供屏東地區、花蓮玉里地區原住民加入原基公司Ａ、Ｂ方案
      時將入會費、投資金存入該等帳戶，由高貴香指派不知情之沈素貞、高淑英、
      潘德鑫匯款至公司及原基公司發放予屏東、花蓮玉里等地區會員之福利回饋金
      、獲利獎金、介紹獎金亦由絲秀鳳透過該等帳戶匯給高貴香，由高貴香指派沈
      素貞、高淑英、潘德鑫利用上開帳戶轉匯或發放給會員或會員指定之人。己○
      ○與邱清安、林金稜、芭西伊朋、林長生、章明清、高永昌、蔡青樺、林隆清
      、高貴香、風冠全、絲秀鳳、庚○○等人在Ａ方案部分，分別於渠等加入公司
      成為幹部後，共同誘使如附表一所示之人各繳付如附表一所示之入會費加入原
      基公司，並介紹他人入會，以賺取福利回饋金，共計募得一萬三千一百三十七
      人（起訴書誤載為一萬六千餘人）入會，得款一千二百六十三萬八千元（起訴
      書誤載為一千五百九十五萬二千五百元）；在Ｂ方案部分，則分別於渠等加入
      公司成為幹部後，共同從事吸金之存款業務，如附表一所示投資人分別以現金
      交付或以匯款至原基公司所指定之帳戶內，計吸金三億七千七百四十四萬元，
      扣除高貴香投資五百六十四萬元，計三億七千一百八十萬元（起訴書誤載為二
      億七千餘萬元），嗣己○○並未依約購買任何之金融商品，而以前開Ｂ方案為
      詐術，連續詐取上開財物。
    (五)嗣經行政院公平交易委員會（下稱公平會）於九十年十一月八日接獲檢舉後，
      通知己○○、高貴香、邱清安等人到案說明後，始得知上情，乃發函請求臺灣
      桃園地方法院檢察署偵辦，嗣該署檢察官並指揮法務部調查局桃園縣調查站於
      九十一年二月七日，在桃園縣桃園市○○路○段二八八號十三樓，查獲如附表
      三所示之物品。
二、案經行政院公平交易委員會函請臺灣桃園地方法院檢察署偵辦後，經該署檢察官
    指揮法務部調查局桃園縣調查站偵查起訴。
    理  由
一、訊據上訴人即被告己○○固坦承其係原基公司負責人，且有推出右揭Ａ方案及Ｂ
    方案，因而違反公平交易法第二十三條第一項之規定，並犯同法第三十五條第二
    項之罪，及違反銀行法第二十九條第一項之規定，並犯同法第一百二十五條第一
    項之罪等情不諱，惟否認有何詐欺取財之犯行，辯稱：Ｂ方案部分主要係從事外
    幣現貨，並未投資國內外股票，伊之前在公平會所稱Ｂ方案係委託英國赫維斯公
    司，透過瑞蓮公司引介，並提出金融委託書，為情急之下所為，伊雖有與瑞蓮公
    司洽談，但並未與瑞蓮公司簽國際商情資訊顧問聘任書，事實上亦未委託瑞蓮公
    司，而係委託香港陳子儀之香港朋友賴孝彰及劉漢雄，伊前往公平會時，有關陳
    子儀之資料尚未交到伊手上。至於Ｂ方案部分，總投資額為二億七千萬元，獲利
    約三億八千萬元，全部用於Ａ方案之福利回饋金及Ｂ方案之獲利獎金、介紹獎金
    等方面。有關Ｂ方案委託陳子儀、賴孝彰及劉漢雄之資料，本可提出，但因遭自
    救會代表林沛華綁架，在打鬥過程，資料滅失，致無法提出。陳子儀則係委託大
    中及丞基公司投資，且Ａ方案之福利回饋金來源，係由Ｂ方案操作外幣取得。林
    隆清、林長生、風冠全、章明清、高永昌、蔡青樺、芭西伊朋等人均知悉入股事
    宜。現在投資人之款項無法取回，係因為原基公司被勒令歇業，無法繼續操作營
    運，致無法繼續支付獲利獎金及各項獎金，伊絕無詐欺取財之行為，伊原準備退
    還會員之投資款，但後來資料全部滅失，而陳子儀正準備與伊結算，全部金額仍
    歸屬原基公司及會員所有，惟因伊遭羈押致無法與陳子儀聯繫，若能將上開款項
    取回，不但可以償還會員本金，且有剩餘云云。
二、經查：
    (一)違反公平交易法及銀行法犯行部分：
      1.被告就上開Ａ方案違反公平交易法第二十三條之規定「多層次傳銷，其參加
        人如取得佣金、獎金或其他經濟利益，主要係基於介紹他人加入，而非基於
        其所推廣或銷售商品或勞務之合理市價者」，亦即天量會員之召募入會，僅
        須招募會員即可領取如事實欄一、(一)所示之獎金，而原基公司之Ｂ方案業務
        ，係對外以天量會員委託被告原基公司代為操作國內股票及外幣為名，向民
        間吸收游資，簽訂金融投資操作委託書，其方式為每一單位（口）四萬元，
        獲利方式如附表二，而介紹會員參加Ｂ方案，可領取如事實欄一、(二)所示之
        介紹獎金，自九十年五月間起至同年十月十四日止間，每介紹一人參加Ｂ方
        案，可領取投資金額百分之三十之介紹獎金即一萬二千元，迨至九十年十月
        十五日起，改為每介紹一人參加Ｂ方案，可領取投資金額百分之十五之介紹
        獎金即六千元（亦有領取五千元或七千元者），迄九十年十二月止，委託簽
        約人數達二千八百五十四人，共計投資六千二百十口，合計吸金二億四千七
        百八十四萬元（迄至九十一年二月共計投資九千四百三十六口，扣除高貴香
        部分一百四十一口，計九千二百九十五口，合計吸金三億七千七百四十四萬
        元，扣除共同被告高貴香五百六十四萬元部分，計三億七千一百八十萬元）
        等情，業據被告供明（原審九十三年四月十四日準備程序筆錄、九十三年五
        月四日審判筆錄），核與共同被告庚○○（九十二年度偵緝字第一一一九號
        卷(二)第十五頁至第十七頁之九十三年二月十八日偵訊筆錄；原審九十二年度
        重訴字第四號案件九十二年二月二十四日訊問筆錄、九十二年五月十五日訊
        問筆錄、九十二年六月二日訊問筆錄、九十二年六月十六日審判筆錄、九十
        二年七月三日訊問筆錄、九十二年七月十日審判筆錄、九十二年七月二十四
        日審判筆錄、九十二年七月二十八日審判筆錄、九十二年八月七日審判筆錄
        、九十二年八月二十八日審判筆錄）、高貴香（九十一年度偵字第二０五四
        號卷第二六六頁背面至第二六七頁背面偵訊筆錄、九十二年度保管字第０二
        ０九號證物內第三八頁至第四二頁於公平會所述；原審九十二年度重訴字第
        四號案件九十二年二月二十四日訊問筆錄、九十二年三月十日訊問筆錄、九
        十二年三月二十四日訊問筆錄、九十二年四月二十一日訊問筆錄、九十二年
        五月十二日訊問筆錄、九十二年六月二日訊問筆錄、九十二年六月十六日審
        判筆錄、九十二年七月三日訊問筆錄、九十二年七月十日審判筆錄、九十二
        年七月二十四日審判筆錄、九十二年七月二十八日審判筆錄、九十二年八月
        七日審判筆錄、九十二年八月二十八日審判筆錄）、林隆清（九十一年度偵
        字第二０五四號卷第一四０頁至第一四二頁之九十一年三月二十六日偵訊筆
        錄；原審九十二年度重訴字第四號案件九十二年二月十日訊問筆錄、九十二
        年二月二十四日訊問筆錄、九十二年三月十日訊問筆錄、九十二年三月二十
        四日訊問筆錄、九十二年四月二十一日訊問筆錄、九十二年五月十二日訊問
        筆錄、九十二年六月二日訊問筆錄、九十二年六月十六日審判筆錄、九十二
        年七月三日訊問筆錄、九十二年七月十日審判筆錄、九十二年七月二十四日
        審判筆錄、九十二年七月二十八日審判筆錄、九十二年八月七日審判筆錄、
        九十二年八月二十八日審判筆錄）、林長生（九十一年度偵字第二０五四號
        卷第一四０頁至第一四二頁背面之九十一年三月二十六日偵訊筆錄；原審九
        十二年度重訴字第四號案件九十二年二月十日訊問筆錄、九十二年二月二十
        四日訊問筆錄、九十二年三月十日訊問筆錄、九十二年三月二十四日訊問筆
        錄、九十二年四月二十一日訊問筆錄、九十二年五月十二日訊問筆錄、九十
        二年六月二日訊問筆錄、九十二年六月十六日審判筆錄、九十二年七月三日
        訊問筆錄、九十二年七月十日審判筆錄、九十二年七月二十四日審判筆錄、
        九十二年七月二十八日審判筆錄、九十二年八月七日審判筆錄、九十二年八
        月二十八日審判筆錄）、風冠全（九十一年度偵字第二０五四號卷第一四０
        頁至第一四二頁背面之九十一年三月二十六日偵訊筆錄；原審九十二年度重
        訴字第四號案件九十二年二月十日訊問筆錄、九十二年二月二十四日訊問筆
        錄、九十二年三月十日訊問筆錄、九十二年三月二十四日訊問筆錄、九十二
        年四月二十一日訊問筆錄、九十二年五月十二日訊問筆錄、九十二年六月十
        六日審判筆錄、九十二年七月三日訊問筆錄、九十二年七月十日審判筆錄、
        九十二年七月二十四日審判筆錄、九十二年七月二十八日審判筆錄、九十二
        年八月七日審判筆錄、九十二年八月二十八日審判筆錄）、絲秀鳳（九十一
        年度偵字第二０五四號卷第一四０頁至第一四二頁之九十一年三月二十六日
        偵訊筆錄、原審九十二年度重訴字第四號案件九十二年二月十日訊問筆錄、
        九十二年二月二十四日訊問筆錄、九十二年三月十日訊問筆錄、九十二年三
        月二十四日訊問筆錄、九十二年四月二十一日訊問筆錄、九十二年五月十二
        日訊問筆錄、九十二年六月十六日審判筆錄、九十二年七月三日訊問筆錄、
        九十二年七月十日審判筆錄、九十二年七月二十四日審判筆錄、九十二年七
        月二十八日審判筆錄、九十二年八月七日審判筆錄、九十二年八月二十八日
        審判筆錄）、邱清安（九十一年度偵字第二０五四號卷第一四０頁至第一四
        二頁背面之九十一年三月二十六日偵訊筆錄、九十二年度保管字第０二０九
        號證物內第三十頁至第三七頁於公平會時所述；原審九十二年度重訴字第四
        號案件九十二年二月十日訊問筆錄、九十二年二月二十四日訊問筆錄、九十
        二年三月十日訊問筆錄、九十二年三月二十四日訊問筆錄、九十二年四月二
        十一日訊問筆錄、九十二年五月十二日訊問筆錄、九十二年六月二日訊問筆
        錄、九十二年六月十六日審判筆錄、九十二年七月三日訊問筆錄、九十二年
        七月十日審判筆錄、九十二年七月二十四日審判筆錄、九十二年七月二十八
        日審判筆錄、九十二年八月七日審判筆錄、九十二年八月二十八日審判筆錄
        ）、章明清（九十一年度偵字第二０五四號卷第一四０頁至第一四二頁背面
        之九十一年三月二十六日偵訊筆錄；原審九十二年度重訴字第四號案件九十
        二年二月十日訊問筆錄、九十二年二月二十四日訊問筆錄、九十二年三月十
        日訊問筆錄、九十二年三月二十四日訊問筆錄、九十二年四月二十一日訊問
        筆錄、九十二年五月十二日訊問筆錄、九十二年六月二日訊問筆錄、九十二
        年六月十六日審判筆錄、九十二年七月三日訊問筆錄、九十二年七月十日審
        判筆錄、九十二年七月二十四日審判筆錄、九十二年七月二十八日審判筆錄
        、九十二年八月七日審判筆錄、九十二年八月二十八日審判筆錄）、林金稜
        （九十一年度偵字第二０五四號卷第一四０頁至第一四二頁背面之九十一年
        三月二十六日偵訊筆錄；原審九十二年度重訴字第四號案件九十二年二月十
        日訊問筆錄、九十二年二月二十四日訊問筆錄、九十二年三月十日訊問筆錄
        、九十二年三月二十四日訊問筆錄、九十二年四月二十一日訊問筆錄、九十
        二年五月十二日訊問筆錄、九十二年六月二日訊問筆錄、九十二年六月十六
        日審判筆錄、九十二年七月三日訊問筆錄、九十二年七月十日審判筆錄、九
        十二年七月二十四日審判筆錄、九十二年七月二十八日審判筆錄、九十二年
        八月七日審判筆錄、九十二年八月二十八日審判筆錄）、高永昌（九十一年
        度偵字第二０五四號卷第一四０頁至第一四二頁背面之九十一年三月二十六
        日偵訊筆錄；原審九十二年度重訴字第四號案件九十二年二月十日訊問筆錄
        、九十二年二月二十四日訊問筆錄、九十二年三月十日訊問筆錄、九十二年
        三月二十四日訊問筆錄、九十二年四月二十一日訊問筆錄、九十二年五月十
        二日訊問筆錄、九十二年六月二日訊問筆錄、九十二年六月十六日審判筆錄
        、九十二年七月三日訊問筆錄、九十二年七月十日審判筆錄、九十二年七月
        二十四日審判筆錄、九十二年七月二十八日審判筆錄、九十二年八月七日審
        判筆錄、九十二年八月二十八日審判筆錄）、蔡青樺（九十一年度偵字第二
        ０五四號卷第一四０頁至第一四二頁背面之九十一年三月二十六日偵訊筆錄
        ；原審九十二年度重訴字第四號案件九十二年二月十日訊問筆錄、九十二年
        二月二十四日訊問筆錄、九十二年三月十日訊問筆錄、九十二年三月二十四
        日訊問筆錄、九十二年四月二十一日訊問筆錄、九十二年五月十二日訊問筆
        錄、九十二年六月二日訊問筆錄、九十二年六月十六日審判筆錄、九十二年
        七月三日訊問筆錄、九十二年七月十日審判筆錄、九十二年七月二十四日審
        判筆錄、九十二年七月二十八日審判筆錄、九十二年八月七日審判筆錄、九
        十二年八月二十八日審判筆錄）、芭西伊朋（九十一年度偵字第二０五四號
        卷第一四０頁至第一四二頁背面之九十一年三月二十六日偵訊筆錄；原審九
        十二年度重訴字第四號案件九十二年二月二十四日訊問筆錄、九十二年三月
        十日訊問筆錄、九十二年三月二十四日訊問筆錄、九十二年四月二十一日訊
        問筆錄、九十二年五月十二日訊問筆錄、九十二年六月二日訊問筆錄、九十
        二年六月十六日審判筆錄、九十二年七月三日訊問筆錄、九十二年七月十日
        審判筆錄、九十二年七月二十四日審判筆錄、九十二年七月二十八日審判筆
        錄、九十二年八月七日審判筆錄、九十二年八月二十八日審判筆錄）之供述
        ，暨告訴人林昌金（九十一年度他字第一九六三號卷第二七四頁背面至第二
        七六頁背面之九十一年十月三日偵訊筆錄）、王美蘭（九十一年度他字第一
        九六三號卷第二七五頁至第二七六頁背面之九十一年十月三日偵訊筆錄）、
        丙○○（九十一年度他字第一九六三號卷第二七五頁至第二七六頁背面之九
        十一年十月三日偵訊筆錄、九十二年度偵緝字第一一一九號卷(一)第四十頁之
        九十二年十二月三日偵訊筆錄）、石朝海（九十一年度他字第一九六三號卷
        第二七五頁至第二七六頁背面之九十一年十月三日偵訊筆錄）、癸○○（九
        十一年度他字第一九六三號卷第二七六頁至第二七六頁背面之九十一年十月
        三日偵訊筆錄）、辛○○（九十一年度他字第一九六三號卷第二七六頁至第
        二七六頁背面之九十一年十月三日偵訊筆錄）、乙○○（九十一年度他字第
        一九六三號卷第二七六頁至第二七六頁背面之九十一年十月三日偵訊筆錄）
        、甲○○（九十一年度他字第一九六三號卷第二七六頁至第二七六頁背面之
        九十一年十月三日偵訊筆錄）、陳信吉（九十二年度偵緝字第一一一九號卷
        (一)第四十頁之九十二年十二月三日偵訊筆錄；原審九十二年度重訴字第四號
        案件九十二年五月十二日訊問筆錄）、林振華（九十二年度偵緝字第一一一
        九號卷(一)第四十頁至第四五頁之九十二年十二月三日偵訊筆錄）、林阿鬧（
        九十二年度偵緝字第一一一九號卷(一)第四十頁之九十二年十二月三日偵訊筆
        錄）、丁○○（九十二年度偵緝字第一一一九號卷(一)第四十頁九十二年十二
        月三日偵訊筆錄、九十二年度偵緝字第一一一九號卷(二)第十四頁至第十五頁
        九十三年二月十八日偵訊筆錄；原審九十二年度重訴字第四號案件九十二年
        三月十日訊問筆錄）、丑○○（原審九十二年度重訴字第四號案件九十二年
        三月十日訊問筆錄）、告訴代理人辜郁雯（九十二年度偵緝字第一一一九號
        卷(二)第十六頁至第十七頁九十三年二月十八日偵訊筆錄）之指述及證人鄭宗
        基（詳九十二年度偵緝字第一一一九號卷(一)第七七頁至第八一頁法務部調查
        局桃園縣調查站之證述；原審九十二年度重訴字第四號案件九十二年七月三
        日訊問筆錄）、陳天祥（九十一年度偵字第二０五四號卷第一四０頁至第一
        四二頁背面九十一年三月二十六日偵訊筆錄、同卷第二五頁背面至第二六頁
        背面九十一年十二月十七日偵訊筆錄；九十一年度他字第一九六三號卷第三
        頁背面九十一年十一月十三日偵訊筆錄；原審九十二年度重訴字第四號案件
        九十二年五月十二日訊問筆錄）、壬○○（九十二年度偵緝字第一一一九號
        卷(二)第十五頁九十三年二月十八日偵訊筆錄；原審九十二年度重訴字第四號
        案件九十二年三月十日訊問筆錄）、戊○○（九十二年度偵緝字第一一一九
        號卷(二)第十五頁九十三年二月十八日偵訊筆錄）、陳宜眉（原審九十二年度
        重訴字第四號案件九十二年三月二十四日訊問筆錄）、林進丁（原審九十二
        年度重訴字第四號案件九十二年三月二十四日訊問筆錄）、王宏炫（原審九
        十二年度重訴字第四號案件九十二年三月二十四日訊問筆錄）、魏春娥（原
        審九十二年度重訴字第四號案件九十二年三月二十四日訊問筆錄）、林惠珍
        （原審九十二年度重訴字第四號案件九十二年三月二十四日訊問筆錄）、林
        松二（原審九十二年度重訴字第四號案件九十二年三月二十四日訊問筆錄）
        、林玉花（原審九十二年度重訴字第四號案件九十二年四月二十一日訊問筆
        錄）、江阿秀（原審九十二年度重訴字第四號案件九十二年五月十二日訊問
        筆錄、九十二年六月二日訊問筆錄）、李得全（原審九十二年度重訴字第四
        號案件九十二年六月二日訊問筆錄）、沈素貞（原審九十二年度重訴字第四
        號案件九十二年六月二日訊問筆錄）、潘德鑫（原審九十二年度重訴字第四
        號案件九十二年六月十六日審判筆錄）、高淑英（原審九十二年度重訴字第
        四號案件九十二年六月十六日審判筆錄）、田有福（原審九十二年度重訴字
        第四號案件九十二年七月三日訊問筆錄）、余富英（原審九十二年度重訴字
        第四號案件九十二年七月三日訊問筆錄）、陳光義（原審九十二年度重訴字
        第四號案件九十二年七月三日訊問筆錄）、邱明富（原審九十二年度重訴字
        第四號案件九十二年七月三日訊問筆錄）、陳金（原審九十二年度重訴字第
        四號案件九十二年七月三日訊問筆錄）、洪賜命（原審九十二年度重訴字第
        四號案件九十二年七月三日訊問筆錄）、孫旭日（原審九十二年度重訴字第
        四號案件九十二年七月三日訊問筆錄）、溫仁治（原審九十二年度重訴字第
        四號案件九十二年七月三日訊問筆錄）、林明光（原審九十二年度重訴字第
        四號案件九十二年七月三日訊問筆錄）、子○○（原審九十二年度重訴字第
        四號案件九十二年七月十日審判筆錄）之證述情節大致相符，並有行政院公
        平交易委員會九十一年二月五日公法字第０九一０００一一七二號函（詳九
        十一年度偵字第二０五四號卷第一頁至第二三頁，其中載「．．．本會相關
        調查事實：一、本會主動查知被移送公司以傳銷方式非法吸金，倘投資人投
        資每一單位四萬元即可於三個月後領回利息四萬八千元，並獲有『金融投資
        操作獲利概算表』等三紙資料，嗣經檢視資料中之原基公司經濟新理財觀，
        被處分人借用傳銷組織之架構，會員繳交入會費一千元，介紹三、九、二十
        七、八十一、二百四十三人，可領得一千五百元、四千五百元、一萬三千五
        百元、四萬五百元，十二萬一千五百元。另據『金融投資操作獲利概算表』
        乙紙記載，會員購買乙口四萬元之投資單位，三個月、半年、一年、二年期
        滿時，分別獲利八．０六萬元、二十三．五二萬元、五十九．一四萬元、一
        百五十三萬．二二萬元．．．迄九十年十一月底，被移送公司Ｂ案投資，會
        員已投入二億四千萬（含重覆投入，即會員獲益後，將本金及獲利部分再投
        入），即有六千口．．．。天量會員招募案（Ａ案）迄九十年十一月底，會
        員人數約為九千八百人，至調查當日已超逾一萬人，被移送公司招募會員方
        式，係以傳銷組織方法拓展，即每位會員繳交一千元入會費，倘第一代下線
        排滿三人，有一千五百元之福利回饋金（五百元乘以三），第二代下線排滿
        二十七人，有一萬三千五百元之福利回饋金，第四代下線排滿八十一人，有
        四萬五千元之福利回饋金，第五代下線排滿二百四十三人，有十二萬一千五
        百元之福利回饋金，會員下線已排滿五代，除當月領得十二萬一千五百元福
        利回饋金外，第二個月仍可領得七萬一千五百元福利回饋金，第三個月再領
        得五萬一千五百元福利回饋金，第四個月起每月（不計期限）均可陸續領得
        七萬一千五百元福利回饋金．．．Ｂ案之代客金融投資操作，九十年五月即
        有人投資（當月僅總經理高貴香投資乙口四萬元）．．．被移送公司獎金分
        別為獲利支出獎金、介紹支出獎金（前二項獎金為Ｂ案之獎金）及回饋支出
        獎金（Ａ案之獎金，即福利回饋金）三部分．．．」）、行政院公平交易委
        員會九十一年一月七日公參字第０九一００００一０四號函（詳九十二年度
        保管字第０二０九號證物內第一頁，請求法務部調查局函調查原基公司涉有
        違反銀行法及證券交易法及證券交易暨期貨交易等相關法規）、原基財經管
        理規劃事業有限公司董事名冊、經濟部商業司公司登記資料庫查詢系統公司
        基本資料查詢結果本國董監事、原基公司經濟部公司執照、原基公司桃園縣
        政府營利事業登記證、公司成立籌備計劃草案（詳九十二年度保管字第０二
        ０九號證物內第二頁至第七頁）、原住民吳春蓮檢舉函、原基公司會員申請
        須知、原住民共享愛心福利回饋專案說明、原基公司組織精英發展建制概略
        、原基公司對原住民含Ａ、Ｂ方案手寫說明稿、原基公司調整獲利計算規則
        、親愛的投資戶您好欲匯款者請匯入至原基公司財務部中國信託商業銀行桃
        園分行庚○○帳號000－00000000─六號、臺東縣政府九十一年
        一月十七日府觀工字第０九一０００三０二八號予行政院公平交易委員會檢
        舉函及其檢送之資料一份十紙、黃金鵬予行政院公平交易委員會檢舉函（詳
        九十二年度保管字第０二０九號證物內第八頁至第二九頁）、原基財經管理
        規劃事業有限公司代表人己○○九十一年一月十七日行政陳述意見書（詳九
        十二年度保管字第０二０九號證物內第四九頁至第五一頁，其中載「．．．
        在天量計劃中，本公司支應公司管銷成本與參與之會員約定酌收入會費五百
        至一千元（開幕之初為五百元，後來調為一千元）．．．使介紹他人入會之
        會員可依規定領取回饋金，卻忽略公平交易法有關違法多層次傳銷之規定．
        ．．」）、原基公司印製之「投資報酬支給切結書（二年期提領獲利書）」
        、「金融投資操作委託書」（詳九十二年度保管字第０二０九號證物內第五
        二頁至第五三頁）、原基公司天量計畫簡易說明書、資金操作利潤調整乙案
        之公告及投資戶市場操作概念公式計算表五紙（詳九十二年度保管字第０二
        ０九號證物內第五四頁至第五八頁）、原基公司九十年度入會會員每月總人
        數表、九十年度入會會員每月每月統計表、九十年度委託金額總表（含更正
        前後）、九十年度結算表、九十年度八月、九月、十月、十一月回饋金總人
        數總金額表、九十年度五月至十二月獲利收入及獎金支出表、九十年度六月
        至十二月委託金額案件報表、九十年度六月至十二月投資案件報表一份計二
        十三紙（九十二年度保管字第０二０九號證物內第五九頁至第八一頁）、原
        基公司會員名單三千一百九十一人計七十七紙（詳九十二年度保管字第０二
        ０九號證物內第八二頁至第一五八頁，含被害人投資金額及住址、電話、身
        分證字號等）、原基公司會員織組系統表十七紙（九十二年度保管字第０二
        ０九號證物內第一五九頁至第一七五頁，含每會員之下線排滿之名單等）、
        原基公司九十年度八月、九月委託書簽約約期概略統計表二紙（九十二年度
        保管字第０二０九號證物內第一七六頁至第一七七頁）、原基公司九十年度
        八月、九月、十月委託書明細月報表乙份一百十一紙（九十二年度保管字第
        ０二０九號證物內第一七八頁至第二八八頁，含委託會員之名單及年籍、地
        址、電話等）、原基公司天量會員入會申請表四十二紙（九十二年度保管字
        第０二０九號證物內第二八九頁至第三三０頁）、原基公司董事庚○○帳戶
        （中國信託商業銀行股份有限公司桃園分行00000000000）資金
        往來明細（九十年八月一日至九十一年一月十一日）資料乙份九紙（九十二
        年度保管字第０二０九號證物內第三三一頁至第三三九頁）、共同被告庚○
        ○華南商業銀行桃園分行存款往來明細表（九十一年度偵字第二０五四號卷
        第六十頁背面至第六四頁）、華南商業銀行桃園分行九十一年二月二十六日
        （九一）僑銀桃字第一一七號函送共同被告庚○○至九十一年二月十八日止
        在該行活期儲蓄存款（帳號0000000000000之一）餘額四百三
        十九萬七千四百八十六元予以扣押及所附相關匯入出資料影本（九十一年度
        偵字第二０五四號卷第六六頁至第一０四頁背面，附共同被告庚○○華南商
        業銀行存款往來明細查詢單及華南商業銀行匯款委託書七十三張）、原基公
        司委託書明細月報表（九十一年度偵字第二０五四號卷第一０五頁）、華僑
        商業銀行九十一年三月二十八日存款取款憑條、匯款委託書四張（九十一年
        度偵字第二０五四號卷第一０七頁）、匯款轉帳予江阿秀之存摺內頁（九十
        一年度偵字第二０五四號卷第一０九頁至第一一０頁）、被告己○○所提強
        大的組織力量（九十一年度偵字第二０五四號卷第一六八頁，含第一個月至
        第八個月可領累積金額）、被告己○○提原基公司經濟部公司執照、桃園縣
        政府營利事業登記證、原基公司標誌、原基公司天量計劃社會福利回饋措施
        、原基公司天量計劃＝社會福利回饋措施服務處架構圖、原基公司天量會員
        入會申請表（九十一年度偵字第二０五四號卷第一七一頁至第一九六頁，其
        中公司簡介部分，載「．．．公司商品為國內外股票、基金、期貨、貨幣，
        每月十日發放回饋獎金。捌、配合作業：１、按天量會員推薦組織發放回饋
        獎金為基準。．．．３、天量會員必須十五天內完成推薦三位好朋友未達成
        者保留名額。．．拾、作業規則：申請加入天量會員→每人推薦三位夥位→
        領取回饋福利回饋獎金→參與聯盟事業體系→天量會員指定開戶→共生共共
        榮共贏→投資原基事業規劃。拾壹、天量會員組織制度說明Ａ方案：１、申
        請登記並繳交入會保證金及填寫各項資料完成手續。２、組織群達三人時原
        基公司提撥達成一五００元之回饋獎金，領獎金前須帶一位朋友到原基公司
        聽說明會，會後繳交各項資料再領取達成回饋獎金。３、組織群達九人時，
        原基公司提撥達成者四五００元，扣除入會保證金五００元，合計提發四０
        ００元整、４、組織群達二十七人時，原基公司提撥達成者一三五００元，
        扣除原先原基公司提撥每階段之獎金分配二五００元，合計提撥一一０００
        元（每月依原基公司原先提撥每階段獎金分配額為扣除標準施行之每月領取
        每月扣除）。５、組織群達八十一人時，原基公司通知天量會員達成者至證
        券公司申請開戶，同時原基公司提撥三０五００元，贈送一００００元之安
        家額度提存，每月安家額度提存之增減，依會員領取福利回饋金之三分之一
        為施行標準（每張面額一００元）。６、組織群達二百四十三人時，原基公
        司提撥達成者七一五００元，同時以該會員名義進階額度提存五００００元
        整．．．１１、制度規劃如下：共分五個階段平均分配，即原基公司提供額
        度資金→申請開戶者本人到證券公司辦理開戶手續→第一階段三人乘以獲得
        之股利＝第一階段所得→第二階段九人乘以獲得之股利＝第二階段所得→第
        三階段二七人乘以獲得之股利＝第三階段所得→第四階段八一人乘以獲得之
        股利＝第四階段所得→第五階段二四三人乘以獲得之股利＝第五階段所得→
        事業經營配套專案階．．．。凡達成第一個月三人、九人、二七人、八一人
        、二四三人扣除費用合計一一八五００元，第二個月一八一五００元－（七
        ００００元＋一００００元）＝一０一五００元，第三個月以後每月領取回
        饋獎金一八一五００元－（五００００元＋一００００元）＝一二一五００
        元，一二一五００元乘以十個月＝0000000元，你的收入為一一八五
        ００元＋一０一五００元＋（一二一五００元乘以十月）＝0000000
        元。Ｂ方案是原基公司為提供天量會員更多收入：１、只要在組織運作中，
        你的朋友除了加入組織外，又能出資自付投資金四萬元進入市場操作，原基
        公司給介紹者每月再提撥一二０００元之介紹獎金。２、若你介紹一位朋友
        出四萬元或位數，那你的介紹獎金亦相對乘上倍數成長。３、概算如下：一
        次四萬→提撥介紹獎金→一二０００元→每月均可領取，若你朋友一次出資
        二十萬→提撥介紹獎金→一二０００乘以五倍＝六萬元→每月均可領取，Ａ
        ＋Ｂ方案＝天量計劃。原基公司天量計劃＝社會福利回饋措施服務處架構圖
        部分則為組織架構。Ｂ案介紹收入，凡介紹一位投資戶介紹佣金固定為每月
        一二０００元整，四萬元為投資單位，每一單位證券融資十萬元，金融操作
        如下：一四００００乘以一０％乘以五次＝七００００元→獲利所得（每月
        ），七００００乘以三０％＝二一０００→原基公司佣金毛利所得，000
        00－00000元（介紹佣金）＝九０００元→原基公司毛利，介紹多則
        介紹佣金乘以投資戶數＝介紹佣金月所得。」）、行政院公平交易委員會九
        十一年二月七日公參字第０九一０００一二九三號函以違反公平交易法多層
        次傳銷之規定處分原基公司罰鍰二千五百萬元（詳九十一年度偵字第二０五
        四號卷第一九七頁至第二一五頁）、被告己○○所提九十一年三月五日行政
        訴願書（詳九十一年度偵字第二０五四號卷第二一六頁至第二二二頁，載「
        ．．．凡入會者每月十日為回饋獎金撥放日領取回饋獎金．．．另提Ｂ案即
        『代會員操作金融商品投資之服務』，以投資理財之方式向原住民群邀集投
        資，並受投資戶之委託代投資戶從事金融商品投資操作」）、陳天祥所提與
        原基公司簽立之金融投資操作委託書及投資報酬支給切結書、原基公司開立
        予黃美珍投資戶收據、黃美珍與原基公司簽立之金融投資操作委託書及投資
        報酬支給切結書、黃美珍九十年八月十四日收據二紙、陳天祥寄予邱清安及
        絲秀鳳之存證信函、黃美珍九十年八月二十三日收據二紙（九十一年度偵字
        第二０五四號卷第二三九頁至第二四五頁）、陳天祥所提被告己○○寫給陳
        天祥之親筆信函影本（九十一年度偵字第二０五四號卷第二四六頁）、陳天
        祥所提公司獲利計算吸引投資戶（九十一年度偵字第二０五四號卷第二四八
        頁至第二四九頁）、告訴人丁○○、壬○○、王美蘭、乙○○、王連志、魏
        秀冬、甲○○、林昌金、丙○○、辛○○、謝連福、丑○○、謝德仁、癸○
        ○、章榮生、林禮榮、林謝欽鈺、林世傳、王連松、黃金花、戊○○九十一
        年八月二十三日告訴狀（九十一年度他字第一九六三號卷第一頁至第十三頁
        ）、本案各共同被告負責招募之地區一覽表（九十一年度他字第一九六三號
        卷第十八頁）、告訴人等之受害情形一覽表（九十一年度他字第一九六三號
        卷第二十頁至第二三頁）、告訴人等所提投資互市場操作概念公式算法、金
        融投資操作獲利概算表、原基公司調整獲利計算原則、金融投資操作獲利概
        算表每月、原基公司說明（九十一年度他字第一九六三號卷第四三頁至第五
        ０頁）、原基公司投資報酬支給切結書、金融投資操作委託書五十份（九十
        一年度他字第一九六三號卷第五一頁、第一五八頁至第一七九頁、第一八二
        頁至第一九０頁、第一九二頁至第一九六頁、第一九八頁至第二０九頁、第
        二一二頁至第二一四頁）、因原基公司違法吸金詐騙集團之受害戶書面連署
        委託原基多族連合自救會代表陳情及法律訴訟事宜（九十一年度他字第一九
        六三號卷第七十頁至第一五一頁）、原基公司負責人被告己○○公告（九十
        一年度他字第一九六三號卷第一五四頁，載原基公司委託陳明暉律師及羅美
        棋律師分別處理委託書確認及本金退還作業相關準備事宜）、明暉法律事務
        所寄予各投資者認証函（九十一年度他字第一九六三號卷第一五五頁）、羅
        吉證九十一年五月二十三日與團結自救會代表林昌金所簽協議書（九十一年
        度他字第一九六三號卷第一五六頁）、羅吉證九十一年五月二十九日與團結
        自救會代表林昌金所簽第二次協議書（九十一年度他字第一九六三號卷第一
        五七頁）、原基公司金融投資操作委託契約終止解約金領據及原基公司會員
        資格撤銷書（九十一年度他字第一九六三號卷第一０九頁、第一八０頁至第
        一八一頁、第二一０頁）、丑○○、黃金花原基公司投資入會合約書收據（
        九十一年度他字第一九六三號卷第一九一頁及第二一一頁）、法務部檢察司
        九十二年四月二十九日法檢一字第０九二００一０八０號函送被害人丑○○
        之電子郵件影本二份（九十二年度偵字第八０五三號卷第二一頁至第三二頁
        ）、被害人丑○○致檢察官信函（九十二年度偵緝字第一一一九號卷(一)第三
        八頁）、原基公司之九十年度七月至十二月份回饋金總人數總金額表（九十
        二年度偵緝字第一一一九號卷(一)第五十頁）、原基公司之九十年度六至十二
        月份委託金額總表（九十二年度偵緝字第一一一九號卷(一)第五一頁）、原基
        公司之天量計畫社會福利回饋措施介紹（九十二年度偵緝字第一一一九號卷
        (一)第五二頁）、法務部行政執行署桃園行政執行處函（九十二年度偵緝字第
        一一一九號卷(一)第八二頁至第八三頁）、法務部行政執行署桃園行政執行處
        執行命令（九十二年度偵緝字第一一一九號卷(一)第九三頁）、九十一年五月
        三十日法檢一字第０九一０八０二六七五號函（九十二年度偵緝字第一一一
        九號卷(一)第九八頁）、原基公司受害者團結自救會聲明稿（九十二年度偵緝
        字第一一一九號卷(一)第九九頁至第一００頁）、陳天祥（阿里曼）在原基公
        司資金受益狀況（九十二年度偵緝字第一一一九號卷(一)第一０一頁）、原基
        公司投資受害者團結自救會會長阿里曼暨全體投資受害者陳情書（九十二年
        度偵緝字第一一一九號卷(一)第一０二頁至第一０五頁）、陳天祥九十年六月
        六日所立原基公司金融投資操作委託書（九十二年度偵緝字第一一一九號卷
        (一)第一０六頁、第二０六頁及第二四三頁）、黃美珍九十年七月十二日所立
        原基公司金融投資操作委託書（九十二年度偵緝字第一一一九號卷(一)第一０
        七頁、第二０七頁及第二四四頁）、黃美珍九十年八月十四日所立原基公司
        金融投資操作委託書（九十二年度偵緝字第一一一九號卷(一)第一０八頁、第
        二０八頁、第二四五頁）、黃美珍九十年八月二十三日所立原基公司金融投
        資操作委託書（九十二年度偵緝字第一一一九號卷(一)第一０九頁、第二０九
        頁、第二四六頁）、陳天祥九十一年四月四日寄予陳美香、高榮寶、胡英妹
        、陳永成之存證信函書（九十二年度偵緝字第一一一九號卷(一)第一一二頁、
        第二一０頁、第二五二頁）、原基公司九十一年四月二十一日刊載之公告啟
        事（九十二年度偵緝字第一一一九號卷(一)第一一三頁、第二二六頁、第二四
        八頁）、被害人權益連署書（九十二年度偵緝字第一一一九號卷(一)第一一四
        頁）、被告己○○九十一年二月二十四日所立之辭職書（九十二年度偵緝字
        第一一一九號卷(一)第一一五頁、第二二五頁、第二五三頁）、陳天祥九十一
        年五月四日寄出之存證信函（九十二年度偵緝字第一一一九號卷(一)第一一七
        頁至第一一八頁）、天量會員意向調查表（九十二年度偵緝字第一一一九號
        卷(一)第一二０頁）、天量會員申請書簽名樣本及注意事項（九十二年度偵緝
        字第一一一九號卷(一)第一二三頁）、原基公司Ａ案天量計畫說明書（詳九十
        二年度偵緝字第一一一九號卷(一)第一三三頁至第一四一頁）、原基公司Ｂ案
        金融投資計畫說明書（九十二年度偵緝字第一一一九號卷第一宗第一四二頁
        至第一五一頁）、九十一年五月十五日原聲報（九十二年度偵緝字第一一一
        九號卷(一)第一五二頁、第二０五頁、第二八０頁）、告訴人林沛華、壬○○
        、王美蘭、乙○○之行政訴訟聲明異議狀（九十二年度偵緝字第一一一九號
        卷(一)第一六五頁至第一七０頁）、被害人丑○○致檢察官信函（九十二年度
        偵緝字第一一一九號卷(一)第一七三頁至第一七七頁）、原基公司之金融投資
        操作委託書（九十二年度偵緝字第一一一九號卷(一)第一七八頁至第一八０頁
        ）、世華商業銀行高貴香帳號000000000000號帳戶資金往來明
        細及匯出資金之解款行庫帳戶明細（九十二年度偵緝字第一一一九號卷(一)第
        一八二頁至第一八五頁）、高貴香匯與被告己○○之匯款條（九十二年度偵
        緝字第一一一九號卷(一)第一八六頁至第一九三頁、第一九五頁至第一九八頁
        ）、高貴香匯與吳玉蘭之匯款條（九十二年度偵緝字第一一一九號卷(一)第一
        九四頁）、陳天祥提供九十年七月十日於南華大飯店六樓舉行之公司成立大
        會照片一幀（九十二年度偵緝字第一一一九號卷(一)第二０三頁、第二八七頁
        ）、立委林正二呼籲正視原基吸金照片既揭發騙局照片二幀（九十二年度偵
        緝字第一一一九號卷(一)第二０四頁）、陳天祥九十一年一月三十一日寄給邱
        清安之存證信函（九十二年度偵緝字第一一一九號卷(一)第二二二頁至第二二
        三頁、第二四七頁）、陳天祥提出之原基公司聲明稿（九十二年度偵緝字第
        一一一九號卷(一)第二二九頁至第二三０頁）、陳天祥匯與高貴香之郵政跨行
        匯款書（九十二年度偵緝字第一一一九號卷(一)第二三六頁、第二七五頁、第
        二七八頁）、黃美珍九十年十一月十四日所立原基公司金融投資操作委託書
        （九十二年度偵緝字第一一一九號卷(一)第二三七頁）、陳天祥九十一年六月
        四日寄給高貴香之存證信函（九十二年度偵緝字第一一一九號卷(一)第二三八
        頁、第二七四頁）、原基公司九十年十二月一日簽呈單（九十二年度偵緝字
        第一一一九號卷(一)第二四八頁）、原基公司獲利計算方式暨天量計畫內容（
        九十二年度偵緝字第一一一九號卷(一)第二四九頁）、陳天祥九十年三月八日
        寄給陳美香、陳勇成之存證信函（九十二年度偵緝字第一一一九號卷(一)第二
        五０頁）、原基公司九十年十二月二十一日、九十一年一月三日及九十一年
        一月二十八日之公司內部公文（九十二年度偵緝字第一一一九號卷(一)第二五
        七頁至第二五九頁）、被告己○○二００二年五月十五日所立之安撫投資人
        書信（九十二年度偵緝字第一一一九號卷(一)第二六二頁）、自稱羅律師之人
        代表原基公司與團結自救會代表人林昌金於九十一年五月二十三日簽訂之第
        一次協議書（九十二年度偵緝字第一一一九號卷(一)第二六三頁）、被告己○
        ○、高貴香、庚○○九十一年五月二十日所立之委任許時香、羅吉證、羅美
        棋之授權委任書（詳九十二年度偵緝字第一一一九號卷(一)第二六四頁至第二
        六五頁）、陳天祥手寫原基公司幹部編制表（九十二年度偵緝字第一一一九
        號卷(一)第二八三頁）、田美月老師之樣本產品卡二張（九十二年度偵緝字第
        一一一九號卷(一)第二八四頁）、陳天祥之樣本產品卡三張暨華僑銀行自動櫃
        員機交易明細表三張（九十二年度偵緝字第一一一九號卷(一)第二八六頁）、
        扣押物品清單（詳九十二年度偵緝字第一一一九號卷(二)第七五頁至第七九頁
        ），載法務部調查局桃園縣調查站扣得原基公司九十年度七至十二月份福利
        回饋金人數總金額表、原基公司九十年度七至十二月份獲利金統計表、原基
        公司之會員入會投資金獲利金介紹獎金日報表、原基公司之九十年十月份介
        紹獎金名單、原基公司之九十年十月份以後介紹獎金支出明細表、原基公司
        九十年七月至十二月份獲利金已付帳款名冊、原基公司九十年度委託金額總
        表、原基公司之會員及投資戶相關須知、己○○手稿資料、原基公司天量會
        員入會申請表、絲秀鳳製作之原基公司九十年度正確收支金額總表、庚○○
        之銀行帳戶明細表、原基公司黃阿花及高美花等回饋金領據、原基公司之各
        區幹部領取回饋金收據、原基公司之會員投資操作獲利金收據、原基公司之
        會員員投資介紹獎金收據、原基公司之九十年度回饋金名單、原基公司之投
        資戶（紀凱倫、黃松英、楊來寶等）個人資料表、原基公司之會員個人介紹
        獎金資料表、金融投資操作委託書切結書、天量會員入會申請書、天量計劃
        社會福利回饋措施會員招入會申請表、董事幹部名冊、公司計劃重點金融理
        財委託部分會員意見調查表、公司簡介及規章制度營運簡介、原基公司金融
        操作獲利概算表、回饋金名單、投資戶個人資料表、天量會員上下線組織表
        、送件日報表、投資名冊、曾國慈等人組織體系投資戶名冊及天量會員入會
        名冊，移送機關法務部調查局等物品）、原基公司回饋獎金名單總上線李秀
        英輔導人林許銀妹（九十二年度偵緝字第一一一九號卷(二)第一一一頁至第一
        一二頁）、世華聯合商業銀行儲蓄部九十二年五月十九日世南京字第三六八
        號函送之被告己○○帳號000000000000存款交易往來明細暨相
        關傳票影本乙份（九十二年度偵緝字第一一一九號卷(二)第一九二頁至第二一
        ０頁，其中九十一年二月七日後連續以ＡＴＭ提領現，可用餘額僅餘八十元
        ）、世華聯合商業銀行屏東分行九十二年三月二十四日世屏發字第四六四號
        函送之高貴香帳號00000000000之一號自九十年五月一日起所有
        往來明細附表五張（九十二年度偵緝字第一一一九號卷(二)第二八九頁至第二
        九四頁，其中九十一年二月十五日後多次以提款卡提現，餘額為０）等附卷
        可稽，並有原基公司九十年七月至十二月回饋金總金額、原基公司九十年度
        七月至十二月回饋金人數總金額表、原基公司獲利金統計表、原基公司日報
        表、原基公司十月份介紹獎金名單、原基公司十一月份介紹獎金支出明細表
        、原基公司九十年度委託金額總表、獲利金額獲利支出介紹支出回饋金支出
        表、九十年度委託Ｂ案報表、天量會員入會申請會員總明細、原基公司九十
        年度回饋金額總表、原基公司九十年度委託金額案件報表、原基公司九十年
        六月至十二月份投資案件報表、原基公司予原基公司所屬天量會員推廣者函
        （含原基公司事務資料訂定收費標準、天量會員入會申請表每份五元、金融
        投資操作委託書每份五十元、名片每盒二百元、天量會員入會向會計邱小姐
        訂量、金融投資操作委託書向會計高小姐訂量，此標準於九十年十月一日全
        面實施）、原基公司會員立投資操作委託人須知、親愛的投資戶您好欲匯款
        者請匯入至原基公司財務部中國信託商業銀行桃園分行庚○○帳號二七七─
        00000000─六號、原基公司調整利潤計算規則、金融投資操作獲利
        概算表、原基公司汽車購車辦法、九十一年二月七日扣押物編號九原基公司
        被告己○○手稿資料一冊、二月至十二月份為私有資金投資六月份起集合資
        金統歸戶資金投資之計算表、二月份至六月份為額度二．五倍七月份起額度
        為五倍之計算表、天量會員入會申請表、申請人
        本、原基公司委託人數委託金額獲利金介紹獎金表、原基公司九十年度委託
        金額總表、庚○○華南商業銀行桃園分行000000000000活期儲
        蓄存款存摺及其內頁、庚○○華僑銀行0000000000000號活期
        儲蓄存款存摺及其內頁、庚○○世華聯合商業銀行桃園分行0000000
        00000號活期儲蓄存款存摺及其內頁、庚○○桃園分行0000000
        00000號綜合存款存單明細表（質押標的明細）及其內頁、原基公司會
        員回饋金表據一冊、原基公司各區幹部領取回饋金收據一冊、原基公司投資
        操作獲利金收據一冊（九十二年度保管字第０二０九號證物即證據三至七、
        證據九至十七，合訂一冊）、原基公司投資戶介紹獎金收據一冊、原基公司
        九十年度回饋金發放名單一冊、原基公司投資戶個人資料表一冊、原基公司
        個人介紹獎金資料表一冊、原基公司公司職員名錄、原基公司董事名冊、職
        員薪資表、原基公司九十一年度元月二十四日幹部研討會名單、原基公司二
        ００二年元月份起計劃重點、九十一年元月三十一日林阿寶及王美妹所簽金
        融理財委託部分金融理財契約、原基公司標誌、原基公司天量計劃＝福會福
        利回饋措施公司簡介及規章制度、原基公司Ａ及Ｂ方案傳單、手寫為原住民
        謀利稿、原基公司Ａ、Ｂ方案說明、原基公司資金匯往國外注意要點十行紙
        、原基公司提供參考資料金融操作獲利金（一年操作銀行日二００天數）財
        政部交易所、金融投資操作獲利概算表、金融軟體操作獲利概算表、原基公
        司利潤調整說明、金字塔獎金獲利表（四種獎金介紹人、組織獎金、完成獎
        金及全國分紅）、投資戶市場操作概念公式算法、金融投資操作獲利概算表
        、總經理高貴香九十年九月十九日公告（一發放獲利日期統一於每月十五日
        、三十日發放）、金融軟體操作獲利概算表、投資獲利率、金融投資操作獲
        利概算表、金融操作獲利金一年操作銀行日二００天數財政部交易所、展示
        部讓數字來告訴你計算表、一萬倍增成一００萬，一００萬又變成一億元傳
        單（第一循環自己的一萬元及第二循環公司融借，您如果資金充裕可直接進
        入第二循環先得位）、原基公司手寫一０００元辦（一生只繳一次，蔡淑菊
        ）、原基公司簡易說明（蔡淑菊）、原基公司九十年九月二十七日調整獲利
        計算規則、原基公司回饋獎金名單、原基公司Ｂ方案投資金額提撥日期獲利
        所得表、Ａ方案下線表、原基公司會員名單及電話住址、原基公司投資名冊
        即投資人金額年籍電話住址、曾國慈組織體系投資名冊下線、天量會員入會
        費名冊（九十二年度保管字第０二０九號證物，即證據十八至二一、證據二
        五至三五，訂於同一冊）、會滿下線表、委託書簽約約滿概略統計表（八月
        至九月）、絲秀鳳00000000000000號存摺內頁、匯款予風冠
        全000000000000帳戶匯款單及匯款至絲秀鳳00000000
        000000號及000000000000號之匯款單、匯款至風琦琳0
        0000000000及000000000000000號匯款單、法務
        部調查局寄件予芭西伊朋、林長生、邱清安、高貴香、庚○○、風冠全、林
        金稜、陳天祥、高永昌、章明清、蔡青樺、林隆清、己○○之執據（九十二
        年度保管字第０二０九號證物即證據四二至四九，訂於同一冊）等物扣案可
        資佐證。
      2.查原基公司Ａ方案福利回饋金數額之發放為第一代會員介紹三名會員，而該
        三名會員復均繳交會費，則第一代會員即可獲得一千五百元福利回饋金；第
        二代會員如每位再介紹三位會員發展至九人，而被招募之九位會員，仍按同
        樣方式繳交會費，則該第一代會員即可領得四千五百元福利回饋金（九十年
        七月十日可請領五千五百元，九十年八月十日公司更改制度，收據雖記載扣
        除額五百元，惟實際有些會員有扣除五百元，實領四千元，有些會員則未扣
        除，仍領四千五百元），如此一再傳遞發展至第三代滿二十七人，則可領取
        一萬三千五百元福利回饋金（九十年七月十日，可請領一萬六千五百元【或
        一萬七千元，謝文賢部分】，九十年八月十日以後，則扣除二千五百元之回
        饋金提撥，實發一萬一千元），介紹第四代滿八十一人，則可領取四萬零五
        百元福利回饋金（九十年七月十日可請領四萬七千元，同年八月十日以後，
        則扣除一萬元之安家額度提撥，實發三萬零五百元），介紹至第五代滿二百
        四十三人，當月即可領取十二萬一千五百元福利回饋金（九十年八月十日起
        ，扣除五萬元之進階額度提存，實發七萬一千五百元，九十年十二月十日則
        改為實發五萬九千元），次月仍可領得七萬一千五百元福利回饋金（九十年
        十二月十日則改為實發五萬九千元），第三個月再領得五萬一千五百元福利
        回饋金（九十年十二月十日則改為實發五萬九千元），第四個月以後均按月
        領七萬一千五百元福利回饋金（九十年十二月十日則改為實發五萬九千元）
        ，顯然原基公司係以排列人頭之方式計算獎金，而原基公司參加人之主要收
        入來源並非基於所推廣或銷售商品或勞務之合理市價，而係來自其本人及整
        個組織網不斷介紹他人加入之活動，即以後加入者所繳交之入會費提撥支付
        給先加入者，原基公司該等行為顯已有違公平交易法所規範之多層次傳銷規
        定，且原基公司提起訴願後，並經行政院於九十一年六月二十七日以院臺訴
        字第０九一００一八四六三號決定書駁回被告原基公司之訴願確定，亦有前
        揭行政院九十二年二月十九日院臺訴字第０九二０００五五八０號函暨所檢
      3.按所謂存款業務，依銀行法規定，固有支票存款、活期存款、定期存款等，
        但如以每月獲取固定利息方式，向不特定人吸收資金而收受所交付之金錢，
        約定出資人對出資金額運用結果不負擔盈虧，出資人交付金錢非為自己投資
        經營目的者，仍與前開定期存款要件相同，自不因外觀上係以收據、股票、
        信託憑證、或金融投資等名目，而認可規避銀行法所規範存款業務之限制；
        復按以借款、收受投資、使加入為股東或其他名義，向多數人或不特定之人
        收受款項或吸收資金，而約定或給付與本金顯不相當之紅利、利息、股息或
        其他報酬者，以收受存款論，銀行法第二十九條之一亦定有明文。本件被告
        所推出之Ａ方案，既已事先約定給付報酬，其報酬與本金顯不相當，自屬上
        開規定所規範以收受存款論（財政部金融局九十二年三月十八日台融局(一)字
        第０九二００一一九七七號函意旨亦採相同見解，該函影本見本院卷第一三
        九頁），而被告所推出之Ｂ方案，原基公司自九十年五月間某日起，以其名
        義出具憑證或收據，交付投資人，分三個月期、半年期、一年期、二年期給
        付附表二所示之獲利獎金，另發給介紹人介紹獎金，於九十年七月間，每投
        資四萬元，每個月可領四萬九千元，核發的基準是投資本金的百分之一百二
        十二，而在九十年十月間起，改以每投資四萬元，如依每三個月方式核發獲
        利獎金八萬元，則每季即可獲利投資本金之百分之二百，每個月百分之六十
        六點六七，此外，並給予介紹者每月一萬二千元或每次五千元至七千元不等
        之介紹獎金，吸金條件優厚，較之一般債務之利息有特殊超額，顯有給付與
        本金顯不相當之紅利或報酬情事，自屬經營存款業務（財政部金融局九十二
        年四月十八日臺融局(一)字第０九二００一六三四八號函亦認Ｂ方案係：「原
        基公司以每介紹會員投資四萬元，該公司將每月給付介紹者一萬二千元之介
        紹獎金，似有給付與本金顯不相當之紅利或報酬情事，涉嫌違反銀行法第二
        十九條第一項規定」），而被告己○○係原基公司董事長，自為公司法第八
        條第一項、第二項所稱公司負責人，而因地緣及族別，共同被告風冠全、庚
        ○○為為賽夏族原住民，負責新竹、苗栗地區業務；共同被告高貴香為排灣
        族原住民，負責招募屏東地區會員；共同被告章明清係臺東阿美族人，與共
        同被告芭西伊朋（臺東阿美族）、共同被告林長生（花蓮阿美族）、共同被
        告蔡清樺（臺東阿美族）、共同被告林金稜（臺東阿美族）、共同被告林隆
        清（花蓮阿美族）等人則共同負責臺東、花蓮原住民招募；共同被告高永昌
        （宜蘭泰雅族）負責宜蘭原住民招募；共同被告邱清安雖係花蓮阿美族原住
        民，但離開花蓮已久，其主要是負責招募都市原住民，另依臺灣土地銀行潮
        州分行函送高貴香000000000000號帳戶交易資料可見，高貴香
        此帳戶自庚○○前揭帳戶至少受有總額一千一百零五萬元之款項，而高貴香
        亦分別於九十年十二月十九日、九十一年一月四日各提領現金五百萬元，於
        九十一年一月十五日更匯款一千三百零四萬元至臺灣土地銀行屏東分行高素
        珍及華南商業銀行公館分行李怡樺之帳戶，同日亦提領現金四百萬元，九十
        一年一月十六日再提領現金三百零三萬元，此均有前開銀行九十二年三月二
        十六日潮存字第０九二００００一七三號函暨所附往來明細影本可憑，可知
        高貴香之帳戶一方面收取來自庚○○借予原基公司使用之帳戶由公司轉進之
        獲利金等金額，以及投資被害人存入之款項，另一方面並將款項轉匯予被告
        己○○或高貴香，或以現金方式大額提領。再「屏東玉里資金流向說明」（
        影本外放）關於匯款部分詳細如下：
          甲、匯入被告己○○帳戶（世華聯合商業銀行儲蓄部0000000000000帳號
              ）計一千九百十一萬元：
            1.九十年九月四日一百四十萬元
            2.九十年九月四日一百二十萬元
            3.九十年九月七日一百二十萬元
            4.九十年九月十日一百二十萬元
            5.九十年九月十三日一百二十萬元
            6.九十年九月十四日一百二十萬元
            7.九十年九月十九日一百二十萬元
            8.九十年九月二十八日一百二十萬元
            9.九十年十月二日一百五十萬元
            10.九十年十月三日一百六十萬元
            11.九十年十月四日一百三十一萬元
            12.九十年十月八日一百五十萬元
            13.九十年十月十一日一百五十萬元
            14.九十年十月十六日一百三十九萬元
            15.九十年十月十七日一百四十萬元
            16.九十年十月十八日一百六十萬元
            17.九十年十二月六日三十二萬元
              合計一千九百十一萬元，並有匯出匯款回條影本、送金簿存根影本等
              為證。
          乙、親自點交給被告己○○三筆計四百萬元。
          丙、匯入李得全玉里郵局帳戶（00000000000000）計三百二十三萬五千元
              ：
            1.九十年十月二十五日六十三萬七千元
            2.九十年十二月二十六日十萬七千元
            3.九十年十二月三十一日四十八萬六千元
            4.九十一年一月四日二十萬元
            5.九十一年一月八日二十萬三千元
            6.九十一年二月一日一百六十萬二千元
              合計三百二十三萬五千元，並有郵政國內匯款執據影本、臺灣土地銀
              行入戶電匯申請書影本等為證。
          丁、匯入高美玲玉里郵局帳戶（00000000000000）計十六萬元：
              此有臺灣土地銀行入戶電匯申請書影本一紙為證。
          戊、匯入余富英玉里郵局帳戶計三百八十五萬八千元：
            1.九十年十一月二十日一百五十六萬八千元
            2.九十年十一月二十七日一百四十八萬元
            3.九十年十二月六日八十一萬元
              合計三百八十五萬八千元，並有世華聯合商業銀行匯出匯款回條影本
              二紙、郵政國內匯款執據影本一紙為證。
          己、退還投資本金二八人合計金額五百四十二萬元：
            1.九十一年四月十八日曾素貞二十萬元
            2.九十一年四月十八日高德明十二萬元
            3.九十一年四月十八日李正義四萬元
            4.九十一年四月十八日曾秀良四萬元
            5.九十一年四月十八日高淑貞四萬元
            6.九十一年四月十八日彭恩美二十萬元
            7.九十一年四月十八日方惠玲四萬元
            8.九十一年四月十八日方建明四萬元
            9.九十一年四月十八日高德生十二萬元
            10.九十一年四月十八日孫旭日一○○萬元
            11.九十一年四月十八日高周碧玉八萬元
            12.九十一年四月十八日林謝欽鈺二十萬元
            13.九十一年四月十八日謝金造八萬元
            14.九十一年四月十八日羅鳳萍四萬元
            15.九十一年四月十八日李正雄四萬元
            16.九十一年四月十八日高貴美四萬元
            17.九十一年四月十八日彭約翰二十萬元
            18.九十一年四月十八日徐秋美二十萬元
            19.九十一年四月十八日王秀芳八萬元
            20.九十一年四月十八日洪石長青八萬元
            九十一年四月十八日高俊仁一五六萬元
            九十一年四月十九日孫維良四萬元
            九十一年四月十九日孫玉葉四萬元
            九十一年四月十九日劉文蘭二十萬元
            九十一年四月十九日洪三貴四萬元
            九十一年四月十九日陳世慈四萬元
            九十一年四月十九日林秀蘭四萬元
            陳禾田五十萬元
              合計五百四十二萬元，並有收據影本二十七紙為證。
          庚、高貴香臺灣土地銀行潮州分行000000000000號帳號，於
              九十一年一月十五日轉出金額為一千萬元之匯款至華南銀行公館分行
              李怡樺帳戶，該一千萬元為高貴香之投資獲利，奉獻給中華基督教臺
              北以馬內利教會，作為購買教會聚會場所之用，此有中華基督教臺北
              以馬內利教會所出具之收據為證。
      綜上，被告違反公平交易法及銀行法之事實明確，犯行洵堪認定。
    (二)詐欺取財部分：
      1.被告以Ｂ方案為誘餌，佯以高額之獲利獎金、介紹獎金為詞，將所收受之會
        員Ｂ方案投資金額未依約投資之事實，此由原基公司Ｂ方案之「金融投資操
        作委託書」上係記載為會員執行國內外股票和外幣投資操作事宜，惟被告己
        ○○業於原審供明僅從事外幣投資而未進行國內外股票操作等情（原審卷第
        十七頁、第十八頁、第六十一頁），則Ｂ方案上所載之「金融投資操作委託
        書」是否確有從事投資操作，已顯屬可疑；而依被告最初委由董事邱清安至
        行政院公平交易委員會時原係謊稱原基公司係委託統一證券公司、日盛期貨
        公司執行國內外股票及外幣投資操作，原基公司再將投資獲益再按獲利概算
        表之計算公式分配予投資會員，世華聯合商業銀行並給予原基公司五億元之
        融資額度，然經行政院公平交易委員會向日盛期貨公司、統一證券投顧公司
        、統一證券信託公司、世華聯合商業銀行查證後發現該公司均未與原基公司
        有任何業務往來關係，嗣被告親至行政院公平交易委員會時再改稱原基公司
        原規劃委託金鼎公司、日盛期貨公司操作股票，外國期貨及摩根指數等，但
        囿於手續費過高，交易稅可利用操作之額度低，恐無法獲得預期利益，用以
        支付會員應得款項，是原基公司並未與前開金鼎公司、日盛期貨公司合作，
        另原基公司亦從未與統一證券公司或世華聯合商業銀行有任何之業務往來，
        且另謊稱原基公司主要從事投資外幣現貨（外匯保證金交易），並委由英國
         Harvest公司操作，被移送公司係藉由瑞蓮公司引介投資，並提出其因參加
        瑞蓮公司投資理財訓練課程後取走瑞蓮公司空白之英國 Harvest公司「CUST
        OMER'S AGREEMENT」影本乙份（含風險揭露書，交易條件聲明書，聘任瑞蓮
        公司為商情顧問之同意書）以為搪塞，並稱：原基公司從事外匯保證金交易
        之操作，平均每筆外匯保證金交易均有百分之五至百分之七獲利，迄今被移
        vest公司之款項，已達六億五千萬元，前開款項均未提出，原基公司投入二
        億七千萬元現款，藉由瑞蓮公司之乙家關係企業以進口信用狀方式匯出，惟
        未留存任何匯款憑證及所開具信用狀之影本，因 Harvest公司為乙家英國公
        司，倘須取得投資之月結算表，須藉由 Harvest新加坡分公司向英國總公司
        申請，恐須耗費一段時間云云。惟查：被告並未經由瑞蓮公司引介經由英國
         Harvest公司操作從事投資外幣現貨等情，復據被告於原審供明（詳原審卷
        第六十一頁、第六十二頁稱：「（問：Ｂ方案你們給外面的通知是說，要做
        外幣的現貨及國內外股票的投資？）我們主要是從事外幣現貨，沒有投資國
        內外股票。（問：之前稱Ｂ方案是委託英國赫維斯公司，透過瑞蓮公司去引
        介的，是否有這事？）我在檢察官曾有說明，事實上沒有委託瑞蓮公司，後
        來是委託香港的陳子儀香港的朋友及賴孝彰，還有壹個劉漢雄。（問：為何
        你之前跟公平會調查時，說是委託英國赫維斯公司，而且你們公司的董事到
        公平會報告時，也是這樣說的，你拿出的金融委託書，後來有去跟瑞蓮公司
        的鄭宗基調查時，才發現根本你只去那裡上過課，取走空白的國際商情資訊
        顧問聘任同意書，向公平會搪塞，是否有此事？為何這樣做？）我拿給公平
        會是因為情急之下，因為陳子儀的資料還沒有到我手上，瑞蓮公司我確實有
        去過跟他談過，但是我並沒有跟瑞蓮公司簽國際商情資訊顧問聘任書。（問
        ：你當時公平會約談時，你說Ｂ方案已經有投資二億七千萬元，獲利三億八
        千萬元元，這些錢都到何處去了？）都用到回饋獎金、介紹獎金、獲利獎金
        去了。」等語），核與證人即瑞蓮企業管理顧問有限公司總經理鄭宗基前揭
        所述情節相符，並有前揭行政院公平交易委員會九十一年二月五日公法字第
        ０九一０００一一七二號函（詳九十一年度偵字第二０五四號卷第一頁至第
        二三頁）、原基公司印製之「投資報酬支給切結書（二年期提領獲利書）」
        、「金融投資操作委託書」（詳九十二年度保管字第０二０九號證物內第五
        二頁至第五三頁）、被告所提原基公司與 Harvest公司往來資料影本乙份十
        八紙（詳九十二年度保管字第０二０九號證物內第三四０頁至第三五七頁）
        、被告九十一年三月五日所提之行政訴願書（詳九十一年度偵字第二０五四
        號卷第二一六頁至第二二二頁，其中第三點載「己○○另提Ｂ案即『代會員
        操作金融商品投資之服務』，以投資理財之方式向原住民群邀集投資，並受
        投資戶之委託代投資戶從事金融商品投資操作，就獲益中百分之七十作為獲
        利支出獎金分配使用，餘百分三十作為介紹支出獎金及作為Ａ案之回饋支出
        獎金，營運費用及盈餘分配使用，查本件己○○係投資外幣現貨操作（即外
        匯保證金交易），並委由英國 Harvest公司操作，經由瑞蓮企業管理顧問有
        限公司引介投資，此有己○○與瑞蓮公司簽訂之國際商情資訊顧問聘任同意
        書，並有英國 Harvest公司印製之『CUSTOMER'S AGREEMENT』，另含風險揭
        露書，交易條件聲明書可證，基此己○○既從事外匯保證金交易之操作，平
        均每筆外匯保證金交易均含有百分之五至七之獲利，迄今己○○獲利已達三
        億八千萬元，加上原投資額二億七千萬，累計存於 Harvest公司款項達六億
        五千萬元，上款項均未提出只因 Harvest公司尚未取得投資之月結算表，必
        須藉由 Harvest公司在新加坡之分公司轉向英國總公司申請，須耗費時間始
        得提出，惟己○○確有為會員執行國內外股票和外幣投資操作，否則何以能
        按時發給會員及投資客戶高額支出獎金。」）、被告簽名之英商ＨＡＲＶＥ
        ＳＴ之ＣＵＳＴＯＭＥＲ’ＳＡＧＲＥＥＭＥＮＴ（詳九十二年度偵緝字第
        一一一九號卷(一)第五九頁至第七五頁）、九十年一月十八日被告所簽署聘任
        瑞蓮企業管理顧問有限公司之國際商情資訊顧問聘任同意書（詳九十二年度
        偵緝字第一一一九號卷(一)第七六頁）、金融理財委託部分（詳九十二年度偵
        緝字第一一一九號卷(一)第一一九頁，載「委託戶直接與國外知名金融操作公
        司【Ｈａｒｖｅｓｔ Ｆｉｎａｎｃｅ Ｍａｎａｇｅｍｅｎｔ ｃｏ., Ｌｔ
        ｄ暫譯為赫維斯公司】簽約，其操作亦由該公司全權負責，原基公司僅提供
        諮詢業務。二、委託戶直接與ＣＮＡ簽訂金融理財契約，資金管理由該公司
        全權負責，原基公司僅提供諮詢業務」）、原基公司Ｂ案金融投資計畫說明
        書（詳九十二年度偵緝字第一一一九號卷(一)第一四二頁至第一五一頁）等在
        卷可資佐證，如被告確有將Ｂ方案實際從事投資，又何須向行政院公平交易
        委員會前後為前開不實之陳述，甚至於九十一年三月五日提出行政訴願時仍
        為前揭不實之陳述，足證被告陳稱有將Ｂ方案實際從事於外幣投資乙節，應
        非實情。
      2.被告嗣於偵查時及原審改辯稱：Ｂ方案實際上係委託香港陳子儀之香港朋友
        賴孝彰及劉漢雄云云，非惟與其於偵查中或稱不清楚而係庚○○比較清楚（
        詳九十二年度偵緝字第一一一九號卷(二)第八頁之九十三年一月五日偵訊筆錄
        ）及偵查中另供稱係透過香港及澳門的公司，名稱分別為丞基公司及大中金
        等前後不一（詳九十二年度偵緝字第一一一九號卷(一)第二四頁稱：「．．．
        我們是透過香港及澳門的公司，一家叫丞基另一家叫大中公司。」等語）；
        且被告於原審復供稱並無任何委託陳子儀、賴孝彰及劉漢雄之資料可查，因
        遭綁架時資料滅失（詳原審第六十二頁稱：「（問：你曾說Ｂ方案所說的內
        容，是有經過陳子儀、劉漢雄、賴孝彰同意，是否有證據？）當時陳律師有
        跟我說，因為我違反銀行法，一但有獲利都會被充公，所以我在此心情之下
        ，所以才會拿別的資料。這三人委託資料我本來是可以提出，但是因為我在
        宜蘭回來之後，被告訴代表人林沛華綁架，在打鬥的時候，資料滅失，所以
        現在無法提出了。」等語）；另就其遭何人綁架部分，或稱在宜蘭遭林沛華
        綁架（原審卷第六十二頁），或稱在桃園儲蓄新村遭石朝海綁架（原審卷第
        七十七頁）；就如何交付Ｂ方案之投資款予陳子儀部分，於偵查中係供稱在
        臺灣時親手交付五百八十萬元現金予陳子儀（詳九十二年度偵緝字第一一一
        九號卷(二)第八頁之九十三年一月五日偵訊筆錄），然於原審則改稱係利用匯
        款之方式，經由陳子儀之朋友即係在臺北作珠寶的親戚名叫張玲珍者負責收
        款，詳細地址在大安路幾號不知道云云（原審卷第七十八頁），倘被告確有
        透過香港之朋友陳子儀、賴孝彰及劉漢雄投資，又何以前開所稱顯前後矛盾
        而有瑕疵。
      3.被告雖又辯稱因遭羈押致款項無法結算並自香港取回乙節，惟查被告於遭行
        政院公平交易委員會調查後即迅速將款項提領一空，已詳如前述，再被告自
        九十一年三月二十九日起即因本案偵查中遭通緝，迄九十二年十一月八日始
        經通緝到案，如被告確有將Ｂ方案持往香港投資果因遭羈押而無法自香港取
        回並結算，然其於九十二年十一月八日前均未遭羈押，何以不能利用先前即
        與香港之陳子儀、賴孝彰及劉漢雄結算並將款項取回，又何以將所有款項均
        提領一空，益徵被告所辯係因遭羈押致無法取回款項結算云云，並非事實，
        無法採信。
      綜上，被告詐欺取財事實明確，此部分犯行亦堪認定。辯護人原聲請傳喚證人
      陳子儀、劉漢雄、賴孝彰等人，但因無法提供渠等住所，致未能傳喚，辯護人
      嗣亦撤回此部分之聲請（本院卷第二一四頁），併此敘明。
三、按多層次傳銷為一種推廣或銷售的計劃或組織，原為一種新興的行銷方法，惟為
    禁止不當變質的多層次傳銷，公平交易法特於第二十三條規定：「多層次傳銷，
    其參加人如取得佣金、獎金或其他經濟利益，主要係基於介紹他人加入，而非基
    於其所推廣或銷售商品或勞務之合理市價者，不得為之。」，本件被告所推出之
    天量會員（Ａ方案），並無任何產品之銷售，純以基於介紹他人加入，即可獲領
    回饋獎金，核被告所為，係違反公平交易法第二十三條禁止之規定，應依同法第
    三十五條第二項規定論處。次按「除法律另有規定者外，非銀行不得經營收受存
    款、受託經理信託資金、公眾財產或辦理國內外匯兌業務。」、「以借款、收受
    投資、使加入為股東或其他名義，向多數人或不特定之人收受款項或吸收資金，
    而約定或給付與本金顯不相當之紅利、利息、股息或其他報酬者，以收受存款論
    。」，銀行法第二十九條第一項、第二十九條之一分別定有明文（九十三年二月
    四日修正時，並未修改此條文），而所稱收受存款，依銀行法第五條之一規定，
    係指「向不特定多數人收受款項或吸收資金，並約定返還本金或給付相當或高於
    本金之行為」。本件被告所推出之Ａ方案，既已事先約定給付報酬，其報酬與本
    金顯不相當，自屬上開規定所規範以收受存款論，而被告所推出之Ｂ方案，係以
    收取投資款，而許以一定比例之報酬，亦已違反銀行法第二十九條之一之規定而
    屬於「以收受存款論」，亦如前述，被告係原基財經公司之董事長而為行為負責
    人，準此，被告所為Ａ、Ｂ方案部分，均係違反銀行法第二十九條第一項之非銀
    行不得經營收受存款業務之規定，而違法經營吸金業務，核係犯修正前銀行法第
    一百二十五條第一項之罪（被告犯罪後，銀行法第一百二十五條第一項，於九十
    三年二月四日修正公布，同年月六日施行生效，原法定刑為三年以上十年以下有
    期徒刑，得併科新臺幣一億元以下罰金，修正後法定刑為三年以上十年以下有期
    徒刑，得併科新臺幣一千萬元以上二億元以下罰金，其犯罪所得達新臺幣一億元
    以上者，處七年以上有期徒刑，得併科新臺幣二千五百萬元以上五億元以下罰金
    ，經比較新舊法結果，以修正前之銀行法有利於被告，依刑法第二條第一項但書
    規定，自應適用修正前之銀行法）。被告就Ｂ方案部分，並未依與會員間所簽立
    之「金融投資操作委託書」約定以執行國內外股票和外幣投資操作事宜，而將之
    吞為己用，核被告係另犯刑法第三百三十九條第一項之詐欺取財罪。被告與共同
    被告邱清安、林金稜、芭西伊朋、林長生、章明清、高永昌、蔡青樺、林隆清、
    高貴香、風冠全、絲秀鳳、庚○○間，就前揭違反公平交易法第三十五條第二項
    之罪及修正前銀行法第一百二十五條第一項之罪間，有犯意聯絡與行為分擔，為
    共同正犯。再按公平交易法所謂「多層次傳銷之事業」，或銀行法所謂「業務」
    ，均係指以反覆同種類之行為為目的之集合體或個人，具有多次性、持續性與集
    合性之內涵，縱被告等人有多次之吸收存款或介紹他人加入之行為，亦不另成立
    連續犯。被告先後多次詐欺取財犯行，時間緊接，手法相同，而犯構成要件相同
    之罪名，顯係基於概括之犯意反覆為之，應依連續犯規定論以一罪，並加重其刑
    。被告所犯公平交易法第三十五條第二項之罪、修正前銀行法第一百二十五條第
    一項之罪及刑法第三百三十九條第一項之罪間，有方法結果之牽連關係，應從較
    重之修正前銀行法第一百二十五條第一項之罪處斷。
四、原審以被告罪證明確予以論罪科刑，固非無見，惟查：被告就Ａ方案部分，亦犯
    修正前銀行法第一百二十五條第一項之罪，有如前述，原審認為不能證明被告有
    此部分犯罪，自有未合。被告上訴否認部分犯行，檢察官循告訴人之請求提起上
    訴，指摘原判決量刑過輕，固無理由，惟原判決既有上述可議之處，自應由本院
    將原判決撤銷改判。爰審酌被告犯罪之動機、目的，係為詐取財物，以多層次傳
    銷之方式作為手段，被害人遍及全省，所生危害匪淺，吸金傳銷之規模龐大，犯
    罪後就詐欺部分未能坦承之態度，以及為貪圖利益，不思正途而為此犯行，且為
    原基公司之董事長，而為本案犯罪Ａ方案及Ｂ方案之主要策劃者，犯罪後避不見
    面，經通緝一年餘始行到案，迄未與被害人等達成和解等一切情狀，量處有期徒
    刑九年四月，併科罰金新台幣三千萬元，罰金部分，並諭知易服勞役之折算標準
    。扣案如附表三之物，其中編號一至八，編號十至十一，編號十三至三十三，均
    係被告所屬原基公司所有，並非被告所有，於被告部分不予宣告沒收。另附表三
    編號九、十二，雖可為被告犯罪之證據，惟該等證物，並非被告直接供犯罪所用
    之物，亦不予宣告沒收，併此敘明。
據上論斷，應依刑事訴訟法第三百六十九條第一項前段、第三百六十四條、第二百九
十九條第一項前段，修正前銀行法第一百二十五條第一項，公平交易法第三十五條第
二項，刑法第十一條前段、第二條一項但書、第二十八條、第三百三十九條第一項、
第五十五條、第四十二條第三項，罰金罰鍰提高標準條例第一條前段、第二條，現行
法規所定貨幣單位折算新臺幣條例第二條，判決如主文。
本案經檢察官賴俊雄到庭執行職務。
中　　　華　　　民　　　國　　九十三　　年　　　十　　　月　　二十九　　日
                              臺灣高等法院刑事第二十四庭
                                  審判長法  官  陳  貽  男
                                        法  官  徐  世  禎
                                        法  官  李  世  貴
右正本證明與原本無異。
如不服本判決，應於收受送達後十日內向本院提出上訴書狀，其未敘述上訴之理由者
並得於提起上訴後十日內向本院補提理由書（均須按他造當事人之人數附繕本）。
                                        書記官  魏  汝  萍
中　　　華　　　民　　　國　　九十三　　年　　 十一 　　月　　　一　　　日
附錄：本案論罪科刑法條全文
  修正前銀行法第一百二十五條
    違反第二十九條第一項規定者，處三年以上十年以下有期徒刑，得併科新臺幣一
    億元以下罰金。
    經營銀行間資金移轉帳務清算之金融資訊服務事業，未經主管機關許可，而擅自
    營業者，依前項規定處罰。
    法人犯前二項之罪者，處罰其行為負責人。
  公平交易法第三十五條
    違反第十條、第十四條、第二十條第一項規定，經中央主管機關依第四十一條規
    定限期命其停止、改正其行為或採取必要更正措施，而逾期未停止、改正其行為
    或未採取必要更正措施，或停止後再為相同或類似違反行為者，處行為人三年以
    下有期徒刑、拘役或科或併科新台幣一億元以下罰金。
    違反第二十三條規定者，處行為人三年以下有期徒刑、拘役或科或併科新台幣一
    億元以下罰金。
  刑法第三百三十九條
    意圖為自己或第三人不法之所有，以詐術使人將本人或第三人之物交付者，處五
    年以下有期徒刑、拘役或科或併科一千元以下罰金。
    以前項方法得財產上不法之利益或使第三人得之者，亦同。
    前二項之未遂犯罰之。
